【裁判字號】    98,交聲,4032
【裁判日期】    981223
【裁判案由】    違反道路交通管理處罰條例聲明異議
【裁判全文】
臺灣臺北地方法院交通事件裁定        98年度交聲字第4032號
原處分機關  臺北市交通事件裁決所
異  議  人
即受處分人  甲○○
上列異議人因違反道路交通管理處罰條例案件，對於臺北市交通
事件裁決所民國98年10月20日所為之處分（原處分案號：北市裁
罰字第裁22-AEY002197號），聲明異議，本院裁定如下：
    主  文
異議駁回。
    理  由
一、原處分機關處分意旨略以: 異議人即受處分人甲○○於民國
    98年9月20日2時50分許，酒後駕駛車牌號碼DVY-095號輕型
    機車，前往位於南昌路與南海路口南昌路派出所，欲向警方
    報案，適臺北市政府警察局中正第二分局南昌路派出所員警
    乙○○由外地值勤返回，認其有酒後駕車之情事，乃要求對
    異議人實施酒測，惟異議人拒絕酒測，爰依道路交通管理處
    罰條例第35條第4項及道路交通管理事件統一裁罰基準及處
    理細則第41條、第43條、第44條等規定，裁處受處分人罰鍰
    新臺幣（下同）6萬元、吊銷駕駛執照，及3年內不得重新考
    領駕駛執照。
二、異議意旨略以：異議人於98年9月19日晚間至9月20日凌晨2
    時許，與友人及家人在住處用餐，用餐期間因友人飲酒，且
    不聽異議人的勸阻執意騎車，為預防危害之發生，便奪走其
    機車鑰匙，將機車「牽」至南昌路派出所，向值班員警請求
    託管機車。惟執班員警不予理會，乃與該員警發生口角爭執
    。該員警進而要求做酒測，但異議人認為只是為了預防他人
    酒後駕車因而前來請求託管機車，行為並無不法，員警實施
    酒測及舉發程序均有違規定，乃拒絕酒測，不應處罰云云。
三、按汽車駕駛人拒絕酒精濃度測試之檢定者，處6萬元罰鍰，
    並當場移置保管該汽車及吊銷該駕駛執照；又汽車駕駛人，
    曾依道路交通管理處罰條例第35條第4項前段規定吊銷駕駛
    執照者，3年內不得考領駕駛執照，道路交通管理處罰條例
    第35條第4項前段、第67條第2項前段分別定有明文。
四、訊據異議人固坦承於上開時間，騎乘車牌號碼DVY-095號輕
    型機車，自其位於臺北市中正區○○○街住處至南昌路派出
    所，以及在派出所內經員警要求進行酒測而拒絕酒測等情不
    諱，惟否矢口認有何酒後駕車而拒絕酒測之違規行為，並辯
    稱：是因為友人酒後要騎車，為避免其騎車發生危險，搶下
    鑰匙後騎車至南昌路派出所，要求警方保管車輛，警員本來
    在派出所裡面，沒有理會我請求留置託管機車的事情。警察
    有要我做酒測，但我認為實施酒測程序要件不合規定，因酒
    測地點是南昌路派出所，並非因為交通稽查任務而設置路檢
    點。且警員當時在派出所內，並沒有執行巡邏勤務。所內員
    警亦沒有親眼目睹我騎乘機車行為，我認為不合規定，所以
    拒絕，因此是派出所員警舉發程序有瑕疵，中正二分局查處
    情形與事實不合云云。惟查：
  (一)異議人於上開時、地，騎乘車牌號碼DVY-095號輕型機車，
    自其位於臺北市中正區○○○街住處至南昌路派出所等情，
    為異議人所不爭執，並經本院翻拍採證光碟照片及當庭勘驗
    證人乙○○所提出之監視紀錄隨身碟在卷可稽。是異議人當
    天騎乘機車行駛於道路，而非「牽」機車至派出所已至明。
  (二)異議人騎車至派出所後，因面有酒容且有酒態，經警要求進
    行酒測但拒絕酒測一節，業據證人即執行本件舉發取締之員
    警乙○○於本院訊問時結證：我2點50分擔任巡邏勤務，準
    備要回派出所接備勤勤務，在門口看到異議人騎車到派出所
    門口，異議人就跟我說他搶了別人的摩托車，要我們立刻辦
    理，並且說我們不辦的話，就要檢舉我們，後來我們先進入
    派出所後，我們要先查明案發經過，問異議人摩托車屬於何
    人，異議人滿臉醉態回答我說你們趕快辦，不要分誰比較菜
    ，誰比較老，你們不辦我就檢舉你們，在我們查問的中間摩
    托車的主人跟異議人母親到派出所，這時候我問車主，知道
    這台摩托車不是搶來的，因為異議人面有酒容，而且又有騎
    車，依規定就是要作酒測，所44以我叫異議人作酒測，並告
    知如果不配合，要罰6萬元吊銷駕照，我大概問了3、4次，
    一直重複問，異議人就直接表明他不要酒測等語（參本院98
    年12月4日訊問筆錄）在案，並有監視光碟及工作紀錄簿在
    卷可稽。質之異議人亦不否認員警確實曾要求酒後，但拒絕
    酒測之事實不諱，足認證人乙○○之證詞非虛，可以採信。
  (三)至於異議人雖以舉發地點是南昌路派出所，並非員警因為交
    通稽查任務而設置路檢點。且警員當時在派出所內，並沒有
    執行巡邏勤務。所內員警亦沒有親眼目睹我騎乘機車行為，
    認為員警要求酒測不合規定云云。惟查，按道路交通管理之
    稽查，違規紀錄，由交通勤務警察，或依法令執行交通稽查
    任務人員執行之，道路交通管理處罰條例第7條第1項定有明
    文。員警乙○○係任職於南昌路派出所，當日亦仍執行勤務
    中，業據證人乙○○結證在案。不論其身在何地點，依上開
    規定，均得執行交通稽查，並不以設置在外之路檢點為限。
    是異議人此部分之所辯，亦無可採。
  (四)綜上所述，本件異議人於上揭時、地，拒絕接受酒精濃度測
    試之違規情事，事證明確，洵堪認定。從而，原處分機關以
    認異議人拒絕酒測，而依上開規定，裁處異議人罰鍰6萬元
    並吊銷駕駛執照(禁考3年)，核無違法或不當。本件異議為
    無理由，應予駁回。
據上論斷，應依道路交通案件處理辦法第19條，裁定如主文。
中    華    民    國    98    年    12    月    23    日
              交通法庭 法  官  李桂英
上正本證明與原本無異。
如不服本裁定應於送達後5日內向本院提出抗告狀。
                       書記官  嚴君珮
中    華    民    國    98    年    12    月    24    日

司法院資訊處製作；財團法人民間司法改革基金會備份。
